臺灣士林地方法院民事判決
                                     110年度小上字第47號
上  訴  人  楊義平  

被上訴人    李宏祥  



            黃浼榛  

上列當事人間請求損害賠償等事件，上訴人對於中華民國109 年
12月22日本院士林簡易庭109 年度士小字第2291號第一審判決提
起上訴，並為訴之追加，本院於111年2月24日言詞辯論終結，判
決如下：
    主  文
上訴及追加之訴均駁回。
第二審及追加之訴訴訟費用新臺幣壹仟伍佰元由上訴人負擔。
    事實及理由
壹、程序事項：
一、按關於請求給付金錢或其他代替物或有價證券之訴訟，其標
    的金額或價額在新臺幣（下同）10萬元以下者，適用小額程
    序；又對於小額訴訟之第一審裁判之上訴，非以其違背法令
    為理由不得為之；且上訴狀內應記載上訴理由，表明下列各
    款事項︰㈠原判決所違背之法令及其具體內容。㈡依訴訟資
    料可認為原判決有違背法令之具體事實。民事訴訟法第436
    條之8 第1 項、第436 條之24第2 項、第436 條之25分別定
    有明文。本件訴訟標的金額為10萬元以下，自應依小額訴訟
    程序審理。
二、又按言詞辯論期日，當事人之一造不到場者，得依到場當事
    人之聲請，由其一造辯論而為判決，但到場之當事人所提出
    之聲明、事實或證據，未於相當時期通知他造者，法院應以
    裁定駁回一造辯論而為判決之聲請，並延展辯論期日，此觀
    諸民事訴訟法第385 條第1 項前段、第386 條第4 款之規定
    即明。本件被上訴人於民國109 年12月15日言詞辯論期日始
    提出書狀及相關之證據（見原審卷第40至67頁），未於相當
    時期通知他造，原審逕依被上訴人之聲請，一造辯論而為判
    決，自與上開法條規定相悖。上訴人對於原審判決不服，於
    上訴狀中具體指摘原判決違背民事訴訟法第386 條第4 款之
    規定及其事實，其上訴應屬合法，先予敘明。
三、按當事人於第二審程序不得為訴之變更、追加或提起反訴，
    民事訴訟法第436之27條定有明文。本件上訴人於原審係依
    系爭租約法律關係為本件請求，嗣於第二審程序中另主張依
    民法第179條不當得利法律關係請求被上訴人給付租金，及
    對被上訴人黃浼榛主張依保證關係為請求，均屬訴之追加，
    依前揭規定，於法不合，難以准許，自應駁回其追加之訴。
貳、實體事項：
一、上訴人主張：被上訴人李宏祥、黃浼榛（下均逕稱其名，合
    稱被上訴人）於108 年11月25日與伊簽訂房屋租賃契約書（
    下稱系爭租約），由被上訴人共同向伊承租門牌號碼新北市
    ○○區○○路00號3 樓14室房屋（下稱系爭房屋），李宏祥於系
    爭租約上記載為承租人，黃浼榛則記載為保證人，約定租賃
    期間自同日起至110 年11月30日止計2 年，每月租金新臺幣
    （下同）2 萬元，應於每月1 日給付，押金（擔保金）約定
    為2 個月租金共4 萬元，應於簽訂系爭租約時同時給付。因
    被上訴人未按約定繳納押金、違反不得室內抽菸約定、未按
    時繳納房租、損壞系爭房屋內之家具、於109 年4 月30日終
    止系爭租約搬離時，未依約回復原狀甚至遺留大量垃圾與寵
    物糞便、未繳納部分水、電、瓦斯等費用，依系爭租約第12
    條約定，應賠償伊違約金與後續處理等費用，伊得請求被上
    訴人給付109 年5 月份之租金及管理費2萬1,443元、違約金
    2萬元、清潔整理費用1,927 元、未繳納之水、電、瓦斯費
    用2,611 元及網路費用1,146 元。為此，爰依系爭租約法律
    關係提起本件訴訟等語，並聲明：被上訴人應共同給付上訴
    人4 萬7,127 元，及自起訴狀繕本送達翌日起至清償日止，
    按年息百分之5 計算之利息。
二、被上訴人則以：伊於搬遷時沒有刻意留下垃圾，系爭房屋長
    期有漏水的問題，所以有些地方伊沒有辦法打掃，而且上訴
    人交付系爭房屋的時候，屋內有前房客遺留的物品。後來上
    訴人只出租2 個月後就將系爭房屋賣出，網路費用是上訴人
    稱免費提供予伊使用，上訴人所稱水、電、瓦斯費用共2,61
    1 元，應該是伊搬走之後產生的費用，但伊入住時曾幫上訴
    人之前房客繳清，上訴人稱系爭租約期滿之後，最後1 個月
    水、電、瓦斯費也會給下1 個房客繳。伊與上訴人簽約後，
    有交付上訴人9,000 元作為押租保證金，亦有繳納管理費，
    上訴人請求之管理費是伊搬走後才產生的，上訴人有同意伊
    於109 年4 月30日提前終止系爭租約，伊有告知上訴人說當
    日遷出系爭房屋，當日是上訴人自己不來點交，要伊把該屋
    鑰匙放在信箱，伊不負給付上訴人請求費用之義務等語，資
    為抗辯。
三、原審為上訴人全部敗訴之判決，上訴人不服，提起上訴，聲
    明：㈠原判決廢棄。㈡被上訴人應給付上訴人4 萬7,127 元，
    及自109 年5 月1 日起至清償日止，按週年利率百分之5 計
    算之利息。被上訴人則聲明：上訴駁回
四、得心證之理由：
　㈠按債權契約為特定人間之權利義務關係，僅債權人得向債務
    人請求給付，不得以之對抗契約以外之第三人，此為債之相
    對性原則（最高法院96年度台上字第1809號裁判意旨參照）
    。本件上訴人主張被上訴人應依系爭租約之約定，共同給付
    上訴人109 年5 月份之租金及管理費2萬1,443元、違約金2
    萬元、清潔整理費用1,927 元、未繳納之水、電、瓦斯費用
    2,611 元及網路費用1,146 元，合計4 萬7,127 元，被上訴
    人則以前揭情詞置辯。惟查，依系爭租約之首雖記載：「立
    契約書人承租人，出租人林襄齡、楊義平茲為房屋租賃事宜
    ，雙方同意本契約條款如下：」，但系爭契約之出租人欄僅
    有「林襄齡」一人簽約，並記載其身分證統一編號、通訊地
    址、電話。承租人、保證人欄則分由「李宏祥」、「黃浼榛
    」簽名，並填載其等之身分證統一編號、戶籍地址、通訊地
    址及聯絡電話。此有系爭租約可稽(見原審卷第5至8頁)。被
    上訴人亦抗辯系爭租約之出租人應該是上訴人之配偶等語，
    而上訴人復陳稱當時有提示建物、土地之權狀等語(見本院
    卷第200頁)，參以系爭房屋及坐落之土地之所有權人為上訴
    人之配偶林襄齡，此亦有建物、土地登記第二類謄本可佐（
    見本院卷第98至108頁），足認兩造當時之真意係由被上訴
    人向上訴人之配偶即系爭房屋所有權人林襄齡承租系爭房屋
    。是以，上訴人並非系爭租約之當事人，基於債之相對性原
    則，上訴人既非系爭租約之當事人，自無從本於系爭租約之
    約定對被上訴人為請求。
　㈡按代理為代理人於代理權限內，以本人名義所為之意思表示
    或所受之意思表示，而直接對本人發生效力之行為，民法第
    103 條定有明文。查上訴人雖主張系爭租約為其所簽訂，租
    約上之出租人名字為其代理配偶簽的等語，而被上訴人亦稱
    當時到場時，系爭租約上的出租人名字已經簽好了等語(見
    本院卷第83、200頁)。然姑不論系爭租約出租人欄位之林襄
    齡簽名並未經表明係上訴人代理林襄齡所為，縱該簽名係上
    訴人代理，揆諸前開說明，其代理行為之效力及於林襄齡本
    人，仍應認林襄齡始為系爭租約之當事人，上訴人既非屬系
    爭租約之出租人，自不得因其代理其配偶林襄齡簽立系爭租
    約，而得主張自己為契約約定之權利人，本於系爭租約之法
    律關係對被上訴人為請求。
　㈢綜上，上訴人基於系爭租約法律關係，對被上訴人請求給付
    租金、管理費、違約金、清潔整理費用、未繳納之水、電、
    瓦斯費用，及網路費用，核屬無據，不應准許。
五、從而，上訴人依系爭租約法律關係，訴請被上訴人給付4 萬
    7,127 元及利息，為無理由。原審駁回前開請求，理由雖有
    不同，但結論並無二致，仍應予以維持。上訴人上訴意旨指
    摘原判決不當，求予廢棄改判，為無理由，應駁回上訴。
六、本件第二審訴訟費用額，確定如主文第2項所示金額，並應
    由上訴人負擔。
七、據上論結，本件上訴為無理由，依民事訴訟法第436 條之32
    第1 項、第2 項、第449 條第2 項、第436 條之19第1 項、
    第78條，判決如主文。
中　　華　　民　　國　　111 　年　　3 　　月　　17　　日
                  民事第一庭  審判長法  官  蕭錫証
                                    法  官  林宜靜 
                                    法  官  徐文瑞
以上正本係照原本作成。
本件判決不得上訴。
中　　華　　民　　國　　111 　年　　3 　　月　　17　　日
　　　　　　　　　　　　　　　     書記官　 朱亮彰